【裁判字號】    95,上訴,246
【裁判日期】    950503
【裁判案由】    強盜等
【裁判全文】
臺灣高等法院臺南分院刑事判決         95年度上訴字第246號
 上  訴  人
 即  被  告  甲 ○ ○
 指定辯護人  本院公設辯護人  丙 ○ ○
上列上訴人因強盜等案件，不服臺灣嘉義地方法院94年度訴字第
604號中華民國95年1月27日第一審判決（起訴案號：臺灣嘉義地
方法院檢察署94年度偵字第5450號），提起上訴，本院判決如下
：
    主  文
上訴駁回。
    事  實
一、甲○○於民國（下同）九十四年九月十八日上午十時四十五
    分許，駕駛其所竊取乙○○所有（牌照：IK─6218號、引擎
    號碼：KIIGLA 03772號，竊盜部分已判決確定）惟懸掛收受
    自年籍不詳而綽號「西瓜」成年男子之EN─3238號牌照之自
    用小客車，至嘉義市西區志航國小前，因見丁○○所有之牌
    照UQ─2456號自用小貨車停放該處路邊，認有機可乘，竟萌
    為自己不法所有之意圖，即將其所駕駛之上開贓車停放在丁
    ○○之自用小貨車前，再持其所有客觀上可供兇器使用之Ｌ
    型角鎖二支及Ｔ型角鎖一支，以手施力撬開丁○○所有之上
    開自用小貨車右前車門鎖後，旋將該Ｌ型角鎖二支及Ｔ型鎖
    一支放回上開贓車上，復返回進入丁○○之自用小貨車內，
    惟於欲竊取該車及置於車內之回數票時，適為丁○○發現，
    甲○○遂趕緊下車準備逃跑，但被丁○○當場抓住胸前衣服
    及頭髮，嗣甲○○竟另行基於脫免逮捕之犯意，當場與丁○
    ○發生扭打，以拳頭毆打丁○○之左、右肩部，並由口袋中
    取出不明物品攻擊丁○○之頭部，再將丁○○推倒在地，逃
    離現場，致未得手。至丁○○因之受有右膝擦傷等傷害（傷
    害部分未據其提出告訴）。後甲○○於同日上午十一時二十
    分許，逃至嘉義市西區美源里新庄八之二一號前，發現戊○
    ○所有之牌照OAB—193號重型機車鑰匙未取下，欲竊取該車
    代步之際 (竊盜部分已判決確定)，為據報趕抵之警員發現
    並將其逮捕，並在上開其所駕駛之贓車內前座上扣得前揭Ｌ
    型角鎖二支及Ｔ型角鎖一支。
二、案經丁○○訴由嘉義市警察局第一分局移送臺灣嘉義地方法
    院檢察署檢察官偵查起訴。
    理  由
壹、刑事訴訟程序方面：
一、按被告以外之人於審判外之陳述，經當事人於審判程序同意
    作為證據，法院審酌該言詞陳述或書面陳述作成時之情況，
    認為適當者，亦得為證據。當事人、代理人或辯護人於法院
    調查證據時，知有第一百五十九條第一項不得為證據之情形
    ，而未於言詞辯論終結前聲明異議，視為有前項之同意；刑
    事訴訟法第一百五十九條之五定有明文。查本件認定事實所
    引用之證據方法，除證人丁○○於警詢之證言外，已經本院
    於審理時提示上訴人甲○○及其辯護人表示無意見，揆諸前
    揭說明，可認為同意作為證據；而本院審酌該陳述作成時之
    情況，認為適當，自得採為證據。
二、本件上訴人甲○○對於原審判決表示不服而向本院提起上訴
    後，已於本院審理時表示僅就被訴準強盜罪部分提起上訴，
    至其餘被判處有期徒刑四月之連續竊盜部分，則當庭表示撤
    回上訴（見本院卷第48及54頁）；因之，本院僅就上訴人甲
    ○○被訴準強盜罪部分予以審理，併予敘明。
貳、實體方面：
一、訊據上訴人甲○○對於其確有於前揭時地開啟被害人丁○○
    所有自用小貨車右前車門，欲竊取車內財物等情坦承不諱，
    惟矢口否認有加重準強盜之犯行，辯稱：當時係持自備鑰匙
    打開該自用小貨車車門，非以扣案之Ｌ型角鎖二支及Ｔ型鎖
    一支開啟，其未破壞車門鎖；又本欲竊取車內回數票，惟尚
    未得手之際，即為丁○○發現，且未與丁○○拉扯，亦未將
    之推倒在地，係丁○○自己跌倒云云。惟查：
  (一)上訴人甲○○於警詢時已供承：「改造Ｔ型角鎖、改造Ｌ型
    六角鎖是西瓜所改造，在今日（即九十四年九月十八日）早
    上我載他送給我的。我是拿來準備竊取車輛要破壞車鎖使用
    。」「我是準備要竊取車輛，並且試用西瓜給我的改造Ｔ型
    角鎖、改造Ｌ型六角鎖是否能使用，當時我在志航國小前有
    撬開一輛小貨車車門‧‧‧（指上訴人甲○○到嘉義市○○
    路○段志航國小前做何事？）」（見警卷第03頁）「我是持
    角鎖打開UQ─2456號自用小貨車門鎖後，將角鎖拿至IK─32
    38（實際應為EN─3238）自用小客車上，再返回UQ─2456號
    自用小貨車竊取財物時，被丁○○發現。」（見警卷第09頁
    反面）等情；而於檢察官訊問時亦供稱：「是。我要偷車上
    回數票，我用六角扳手跟Ｔ型扳手打開車門，我沒有偷到，
    剛進車內就被發現（指於九十四年九月十八日是否要偷UQ─
    2456號自用小貨車？）‧‧」（見偵查卷第01頁）等語；另
    於原審審理時供認：「上開物品是我朋友西瓜放在我車上的
    ，我就用扳手來開車門（指當時是否有攜帶六角扳手跟Ｔ型
    扳手？）‧‧」（見原審聲羈卷第05頁）等情無訛在卷；再
    參以上訴人甲○○於本院審理時對於案發當時前揭Ｌ型角鎖
    二支及Ｔ型角鎖一支確放置於前揭EN─3238號自用小客車上
    乙情並不爭執，且其於警詢、偵查及原審訊問時就持有Ｌ型
    角鎖及Ｔ型角鎖打開丁○○之自用小貨車車門等情之供述，
    前後均為一致；同時證人丁○○於原審審理亦證稱：「其自
    用小貨車門鎖已遭破壞。」「右手邊的車門鎖壞掉，另外一
    邊沒有壞」等語（見原審訴字卷第79、85頁），復有在上訴
    人甲○○所駕駛之前揭EN─3238號自用小客車內經警方扣得
    Ｌ型角鎖二支及Ｔ型角鎖一支、嘉義市警察局第一分局被害
    報告一紙（該報告於被害物品欄記載「左」前方車門門鎖損
    壞，應係誤載，見警卷第34頁））在卷可證以察，顯然上訴
    人甲○○確係持該扣案之Ｌ型角鎖二支及Ｔ型角鎖一支以撬
    開丁○○自用小貨車之右車門鎖後，進入該車內，應無疑義
    。
  (二)又證人即被害人丁○○於警訊時已陳稱：「因為我所停放車
    子的位置剛好是在我家正對面，當時我到外面抽煙時發現甲
    ○○駕駛一輛紅色小客車停在我的車子前面（引擎沒有熄火
    ，該車也沒有插上鑰匙），當時我不疑有他，我原本以為他
    要小便，但是過一下子之後，我發現他到我的車內準備將我
    的車子開走，我立即跑過去，甲○○發現我到旁邊時便立即
    下車，和我發生扭打，扭打間我發現他將右手插入他的口袋
    中，拿出一個不明東西，我便一直閃躲他，之後我被甲○○
    推倒，他才作罷往民生南路方向逃逸。」「只有右腿輕微擦
    傷（指其與甲○○發生扭打時有無受傷？）。」（見警卷第
    14 頁）「當時我發現停放之UQ─2456號自小貨車內駕駛座
    被乙名男子坐進車內，我跑上前抓住他胸前衣服，詢問上次
    車輛是否是你偷竊，該男子說將我放開，我說要通知警察，
    對方男子就用右手揮拳打我，我閃開後雙方就發生扭打。」
    「就是甲○○竊取我所有自小貨車，當時甲○○逃跑時有用
    拳頭打我的胸部，但無明顯傷痕，但他推倒我跌倒在地上，
    右腳膝蓋有輕微擦傷。」「當時甲○○從口袋內拿出不明鐵
    器攻擊我頭部，但沒有明顯受傷（指甲○○是否持兇器攻擊
    你？）。」（見警卷第17頁）等語；而於偵查時以證人身分
    亦結證稱：「我發現一男子進入我的車牌UQ─2456號自用小
    貨車內，我就過去查看，小偷發現就下車，我上前去抓住小
    偷胸前的衣服跟頭髮，他叫我放他一條生路，我說要報警，
    接著我們發生拉扯，小偷他是從口袋裏面拿出不明的鐵器打
    我的頭部，拉扯中也有打到我的右肩及左肩，他打到我頭部
    後，並把我推倒在地上，造成我的右腳膝蓋有擦傷。」「是
    （指是否上訴人偷你的車並打傷你）」等情在卷（見偵查卷
    第32頁）；衡諸證人即被害人丁○○於警訊及偵查時所證述
    內容均大致相符，再者上訴人於警訊時已坦承：因丁○○抓
    住其頭髮，其欲逃跑，故以手推開丁○○，當時右手有插入
    口袋內等語（見警卷第4、9頁），核與證人丁○○所證述相
    符。另上訴人與被害人丁○○於嘉義市西區調解委員會成立
    之調解書上亦載明：上訴人手持工具撬開丁○○之自用小貨
    車車門後，為丁○○發現，發生扭打，致丁○○身體受傷、
    汽車受損，上訴人願賠償丁○○身體受傷醫療費及汽車修理
    費合計新臺幣六千元等情，有嘉義市西區調解委員會調解筆
    錄一紙在卷可稽（見原審訴字卷第0108頁）；此外，復有丁
    ○○右膝擦傷之照片附卷可參（見警卷第23頁），顯然證人
    丁○○確因上訴人為竊盜行為經發覺後，為脫免逮捕施以強
    暴而受傷，應堪認定。至證人丁○○於原審審理時雖具結證
    述：「沒有（指拉扯中，上訴人有無打他的肩膀）。」（見
    原審訴字卷第78頁）、「沒有（指上訴人有無以手攻擊他）
    ，他是要掙脫時揮到我的頭部。」「沒有（指上訴人有無拿
    出東西攻擊他）。」「應該是掙脫的時候不小心揮到我的頭
    。」（見原審訴字卷第76頁）、「因為當時雙方拉扯，他要
    掙脫也有力量，我後退也有力量，所以我跌倒是因為何人的
    力量我也不知道」等語（見原審訴字卷第75頁）；惟姑不論
    此已因與其警訊及偵查時一致之證述內容不符，致不足採；
    且衡情乃係因其於原審審理中即九十四年十一月二十三日已
    與上訴人成立調解，由上訴人賠償其損失新台幣六千元（有
    嘉義市西區調解委員會調解筆錄一份附卷可參，見原審訴字
    卷第0108頁），而為迴護上訴人之詞，應無疑義。至上訴人
    又辯稱：丁○○警訊時所為陳述係傳聞證據，於偵查時所為
    證詞未經交互詰問，均不具證據能力等語；惟按被害人丁○
    ○與上訴人間如僅係單純拉扯，則其在警訊及偵查時為何一
    再陳述遭上訴人毆打，上訴人並持不明物品揮到其頭部；且
    案發距今已久，衡情當以案發時之記憶較為深刻、清晰，況
    上訴人於斯時尚未與其和解調解成立，其於警訊及偵查時所
    為陳述亦當較為客觀可信；況證人丁○○於原審審理時仍證
    稱：上訴人有揮到其肩膀及頭部，好像有鐵器的東西打到其
    頭部等語在卷（見原審訴字卷第84頁），益徵證人丁○○於
    警訊及偵查時所言，並非不實。足認證人丁○○上開於警訊
    及偵查中之指認及陳述，較其於原審審理時之證詞為可採信
    。易言之，縱證人丁○○於警訊及偵查中之陳述與其於原審
    審理時之證詞有所不符，惟依該陳述外部附隨的環境、條件
    予以判斷之下，證人丁○○先前於警訊中所言，既顯具有較
    可信之特別情況，且為證明上訴人前揭犯罪事實存否所必要
    者；而其於偵查中之證述，亦無顯不可信之情況，並予上訴
    人詰問之機會，且經上訴人認罪在卷（見偵查卷第33頁）；
    則依刑事訴訟法第一百五十九條之一第二項、第一百五十九
    條之二之規定，自得採為證據。
  (三)上訴人雖辯稱：其右手插入口袋內是為拿鑰匙離開，不是要
    攻擊丁○○云云。惟按上訴人所駕駛而停放在現場之贓車，
    於警員到場時仍為發動狀態等情，業經證人即到場追捕上訴
    人之警員陳東焜於原審理時證述明確在卷（見原審訴字卷第
    72頁）；則衡情上訴人如欲離去，自不需鑰匙即可發動該車
    。嗣上訴人又辯稱：右手插入口袋內是為拿香菸請丁○○抽
    云云，惟證人丁○○已於原審審理時證述：上訴人當時並未
    拿出香菸等情（見原審訴字卷第86頁），況上訴人所稱之鑰
    匙及香菸亦均未扣案，可見其辯稱右手插入口袋欲取鑰匙離
    開或請丁○○抽菸云云，均不足採。
  (四)上訴人又辯稱：其係以自己帶去之鑰匙開啟丁○○之自用小
    貨車車門後，將該鑰匙置於丁○○車內副駕駛座上，未破壞
    門鎖云云。惟按該鑰匙並未經扣案，而證人丁○○於原審審
    理時亦證稱：在其車上未發現非屬於其所有之鑰匙或其他物
    品（見原審訴字卷第78、82頁），況上訴人於警訊、偵查及
    原審訊問時均供稱：係持Ｌ型角鎖及Ｔ型角鎖開啟車門，而
    未提及以鑰匙開門乙事，其事後翻異前詞，辯稱以鑰匙開啟
    車門云云，實不足採。
  (五)至上訴人於原審另辯稱：開啟丁○○之自用小貨車車門，僅
    係為竊取車內回數票，並非偷車云云。惟其於警訊時已供認
    持扣案之Ｌ型角鎖二支及Ｔ型角鎖一支撬開該車車門，欲竊
    取該車等情，已如前述；而其原審審理時於亦供稱：「我當
    時只是想要開看看是否可以打開（指為何要開右邊車門而不
    開駕駛座旁的車門）。」「我會開走（指如果讓他打開後呢
    ）。」等語（見原審訴字卷第15、16頁）；顯見上訴人開啟
    車門之目的非僅為竊取車內回數票，應無疑義。
  (六)依上事證所述，本案事證已臻明確，本件上訴人確有於著手
    行竊丁○○之自用小貨車及車內回數票未遂後，因經被害人
    丁○○發覺，為脫免逮捕，而對丁○○施以強暴之犯行，洵
    堪認定。
二、按刑法第三百二十一條第一項第三款之攜帶兇器竊盜罪，所
    謂兇器之種類並無限制，凡客觀上足對人之生命、身體、安
    全構成威脅，具有危險性之兇器均屬之，且只須行為人於行
    竊時攜持此種具有危險性之兇器為已足，並不以該兇器為行
    為人所有且事先準備攜往為必要，亦不以攜帶之初有行兇之
    意圖為必要（最高法院六十二年度臺上字第二四八九號判例
    參照）。本件上訴人行竊時所持用之Ｌ型角鎖二支，其中一
    支長約二十公分，Ｌ型轉角部分長約三‧五公分，尾端已磨
    成尖狀；另一支Ｌ型角鎖長約十公分，Ｌ型轉角部分長約二
    公分，尾端已磨過，但有斷裂情形；另Ｔ型角鎖一支長約十
    三公分，尾端已磨過，但有斷裂情形，Ｔ型角鎖把手部分長
    約十公分；三支均為金屬材質，質地堅硬，業據原審及本院
    審理時分別當庭勘驗屬實（見原審訴字卷第92頁，本院卷第
    49頁），堪認在客觀上足以對人之生命、身體構成威脅，自
    屬刑法第三百二十一條第一項第三款所稱之兇器無訛。次按
    刑法準強盜罪，係以竊盜或搶奪為前提，在脫免逮捕之情形
    ，其竊盜或搶奪既遂者，即以強盜既遂論，如竊盜或搶奪為
    未遂，即以強盜未遂論（最高法院六十八年度臺上字第二七
    七二號判例參照）。本件上訴人持兇器於著手行竊丁○○之
    自用小貨車及車內回數票未遂後，因經被害人丁○○發覺，
    為圖脫免逮捕，而當場對丁○○施以強暴之犯行，係犯刑法
    第三百二十九條準強盜罪，而有刑法第三百二十一條第一項
    第三款之加重情形，核其所為係犯刑法第三百三十條第二項
    、第一項之準加重強盜未遂罪（按強盜罪並非以傷害人為當
    然之方法，其既當場實施強暴，拒捕傷人，則於犯強盜罪外
    ，並觸犯傷害人身體罪名，而此種傷害行為，又非犯人所不
    能預見，自應併依二罪，從一重處斷；最高法院二十年度上
    字第一七七六號判例參照。惟本件被害人就其所受之傷害部
    分，已於警訊時表示不提出告訴﹝見警卷第15頁﹞，本院就
    此部分當不予審理），公訴人認此部分僅係犯刑法第三百二
    十九條之準強盜未遂罪嫌，起訴法條尚有未洽，應予變更。
    又上訴人雖已著手竊盜行為之實施，惟未生損害丁○○財產
    之結果，為未遂犯，就其所犯加重準強盜未遂罪，應依刑法
    第二十六條前段之規定，按既遂犯之刑度減輕其刑。原審審
    酌上訴人係高職畢業之智識程度，身強體壯不知謀求正當工
    作賺取報酬，卻為宵小歹行，攜帶兇器行竊，對他人生命財
    產之安全造成重大威脅，為人發覺後，猶頑強抗拒，且就加
    重準強盜犯行一再飾詞卸責說詞反覆之犯後態度，及已賠償
    被害人丁○○損害六千元等一切情狀，適用刑法第三百三十
    條第二項、第一項、第三百二十九條、第二十六條前段（原
    審贅引第一項）、第三十八第一項第二款，就上訴人所犯加
    重準強盜未遂罪部分量處有期徒刑三年九月，以資懲儆。另
    以扣案之Ｌ型角鎖二支及Ｔ型角鎖一支為上訴人所有，且係
    供行竊所用之物，經上訴人於警訊（見警卷第2、3頁）、偵
    查（見偵查卷第12頁）供明在卷，併依刑法第三十八條第一
    項第二款宣告沒收。本院經核原判決認事用法，均無不合，
    量刑亦屬妥適。上訴人上訴否認犯罪，指摘原判決不當，為
    無理由，應予駁回。
三、至本件上訴人被訴持上開Ｌ型角鎖二支及Ｔ型角鎖一支，撬
    開被害人丁○○所有之上開自用小貨車右車門鎖行竊，並損
    壞該車門鎖部分，已據丁○○於警訊中提出毀損告訴，則就
    損壞車門鎖部分，上訴人應負刑法第三百五十四條之毀損罪
    責。上訴人所為毀損部分，雖未經公訴人起訴，惟與已起訴
    加重準強盜部分有裁判上一罪關係，自為起訴效力所及，而
    應併予審究。惟按告訴乃論之罪，告訴人於第一審辯論終結
    前得撤回其告訴；又告訴經撤回者，應諭知不受理之判決，
    刑事訴訟法第二百三十八條第一項、第三百零三條第三款分
    別定有明文。而刑法第三百五十四條之毀損罪，依同法第三
    百五十七絛之規定，須告訴乃論，查告訴人丁○○因與上訴
    人調解成立，而於九十五年一月十八日具狀撤回毀損告訴，
    有撤回告訴狀附卷可稽（見原審訴字卷第0107頁），依上述
    規定，本應為不受理之判決；惟此毀損部分與上開有罪科刑
    之加重準強盜部分間有牽連犯之裁判上一罪關係，爰不另為
    不受理之諭知，併此敘明。
參、據上論斷，應依刑事訴訟法第三百六十八條，判決如主文。
本案經檢察官吳忠賢到庭執行職務。
中    華    民    國    95    年    5     月    3     日
                  刑事第三庭    審判長法  官  陳義仲
                                      法  官  宋明蒼
                                      法  官  張世展
以上正本證明與原本無異。
如不服本判決，應於收受本判決後十日內向本院提出上訴書狀。
其未敘述上訴理由者並得於提起上訴後十日內向本院補提理由書
狀（均須按他造當事人之人數附繕本）「切勿逕送上級法院」。
                                      書記官  魏芝雯
中    華    民    國    95    年    5     月    4     日
附錄：本判決論罪科刑法條全文
中華民國刑法第330條:
犯強盜罪而有第 321 條第 1 項各款情形之一者，處 7 年以上
有期徒刑。
前項之未遂犯罰之。


司法院資訊處製作；財團法人民間司法改革基金會備份。
